【裁判字號】    96,上,658
【裁判日期】    970611
【裁判案由】    返還價金
【裁判全文】
臺灣高等法院民事判決                   96年度上字第658號
上  訴  人  卓醫院即卓建志
訴訟代理人  陳隆律師
被上 訴 人  億鑫國際股份有限公司
法定代理人  乙○○
訴訟代理人  成介之律師
複代 理 人  徐秀蘭律師
            甲○○
上列當事人間返還價金事件，上訴人對於中華民國96年6月29日
臺灣臺北地方法院96年度訴字第1696號第一審判決提起上訴，並
為訴之追加，本院於97年5月28日言詞辯論終結，判決如下：
    主      文
上訴暨追加之訴駁回。
第二審及追加之訴訴訟費用由上訴人負擔。
    事實及理由
壹、程序部分
    按訴之變更或追加，非經他造同意，不得為之。但第255條
    第1項第2款至第6款情形，不在此限；又被告於訴之變更或
    追加無異議，而為本案之言詞辯論者，視為同意變更或追加
    ，且為第二審程序所準用。民事訴訟法第446條第1項、第25
    5條第2項、第463條分別定有明文，且為最高法院29年上字
    第359號判例所肯認。本件上訴人於原審原主張被上訴人交
    付之標的物有瑕疵，而依買賣契約物之瑕疵擔保責任，解除
    兩造間之買賣契約，請求返還價金。嗣於上訴後另主張被上
    訴人於95年5月5日兩造另成立於3日內更換新機之協議，被
    上訴人逾期未更換，已屬給付遲延，經定期催告未履行，亦
    得主張解除契約，請求返還原交付之買賣價金（見本院卷第
    38頁、39頁），雖屬就同一訴之聲明，追加競合之訴訟標的
    ，惟既仍係本於交付之買賣標的物瑕疵未修補之同一基礎事
    實，且被上訴人並無異議而為本案言詞辯論，則依上開說明
    ，其追加應予准許，先行敘明。
貳、實體部分
一、上訴人於原審起訴主張：伊於民國91年8月31日以分期付款
    方式與被上訴人簽訂買賣契約，購買「皇后光子IPL QUEEN
    型（機號910257）」脈衝光儀器（下稱系爭儀器）1台，總
    價新台幣（下同）250萬元，並已付訖價金，詎料，被上訴
    人所交付之系爭儀器竟係未經行政院衛生署合法許可輸入之
    儀器，伊於發現後催告被上訴人補正瑕疵，被上訴人乃於93
    年5月10日另以型號「SKIN STATION（機號SS0000000）」之
    儀器（下稱系爭機器）替換。惟經伊使用後發現系爭機器並
    非被上訴人所宣稱之全新品，而為被上訴人平日供作廣告使
    用、供客戶參觀之展示機，經兩造協商後，被上訴人於94年
    12月間將系爭機器取回，未料1個月後再搬回伊處時，系爭
    機器已呈現故障無法使用之狀態，經伊再次催告被上訴人，
    被上訴人仍未能解決系爭機器之故障問題，伊乃發存證信函
    解除與兩造間之買賣契約，為此依民法第259條之規定，請
    求被上訴人返還其所受領之價金250萬元並加給自起訴狀繕
    本送達翌日起至清償日止之法定利息等語。
二、被上訴人則以：伊於93年4月21日與上訴人協議替換而交付
    之系爭機器確係新機，並非展示機，亦有行政院衛生署之核
    准許可證。且兩造嗣於94年12月5日定有「財物保管契約書
    」，依該契約書第5、6條之約定，伊之所以搬回系爭機器係
    因上訴人不欲繼續從事脈衝光業務，始委託伊整理以便出售
    ，並非如上訴人所言係為補正瑕疵。且伊係於93年5月10日
    交付系爭機器予上訴人，縱認系爭機器有瑕疵，上訴人應即
    通知伊，然上訴人卻怠於通知，亦未於收受系爭機器主張非
    新品而主張更換，卻遲至95年4月間才主張有瑕疵問題，而
    上訴人自受領系爭機器至反應有瑕疵之時點，期間間隔已長
    達1年半，依法已視為承認所受領之系爭機器。又上訴人就
    系爭機器已使用2年，始主張解除契約，更顯失公平，依民
    法第359條但書，其主張解除契約不應准許等語，資為抗辯
    。
三、本件經原審判決上訴人之訴及其假執行之聲請均駁回。上訴
    人就原審判決其敗訴部分提起上訴，聲明為：（一）原判決
    廢棄。（二）被上訴人應連帶給付上訴人250萬元，及自本
    起訴狀繕本送達翌日起至清償日止，按年息5%計算之利息。
    （三）願供擔保，請准宣告假執行。補稱：被上訴人於95年
    5月5日派員至伊之醫院發現系爭機器無法維修，即表示願意
    於3個工作日內更換新機，不維修，嗣伊亦以口頭表示同意
    ，兩造間協議已成立。嗣並曾以電話聯絡被上訴人，但被上
    訴人置之不理，因95年5月5日係就修補瑕疵之方法成立之協
    議，因被上訴人解除該協議後，系爭機器之原有瑕疵仍然存
    在，故伊仍得依物之瑕疵擔保及給付遲延之法律關係，以95
    年4月21日之定期催告及起訴狀表示解除最初之買賣契約，
    請求返還價金等語。被上訴人則聲明：（一）上訴駁回。（
    二）如受不利判決，願供擔保請准宣告免為假執行。亦補稱
    ：95年5月5日當日係因上訴人方面告知系爭機器故障，伊欲
    派員維修，惟上訴人之醫院不欲繼續美容醫學業務，表示不
    願意維修而要求退機，伊原本不同意，嗣基於服務客戶之理
    念，始同意以更換新機方式處理，惟上訴人仍不同意，並表
    示須請示院長是否同意，嗣後上訴人亦未回覆，更直接來函
    主張解除契約，因此雙方就更換新機並未達成協議，伊不受
    拘束等語。
四、兩造不爭執之事項
（一）上訴人於91年8月31日與金仲億科技股份有限公司（下稱
      金仲億公司）簽立租賃契約，由上訴人向金仲億公司承租
      系爭儀器，並約定契約期滿時，如上訴人依約履行完畢者
      ，金仲億公司同意無條件移轉系爭儀器所有權予上訴人。
      惟上述交易實質上係上訴人以分期付款方式向被上訴人購
      買系爭儀器，其買賣契約存在於兩造之間。
（二）上訴人於93年4月21日委請律師發函予被上訴人及金仲億
      公司，表明系爭儀器為未經行政院衛生署許可輸入之儀器
      ，嗣兩造及金仲億公司於93年5月10日另立協議書，由被
      上訴人以系爭機器替換系爭儀器，兩造間之契約除標的物
      變更外，其餘則相同，惟系爭儀器亦未取回。嗣上訴人復
      於95年4月21日再委請律師發函向被上訴人表示系爭機器
      為展示機，要求被上訴人出面解決，經被上訴人於94年12
      月5日簽訂財務保管契約書，將系爭機器連同系爭儀器取
      回，但再搬回上訴人處時，系爭機器呈現故障無法使用之
      狀態，嗣被上訴人又於95年5月5日再派員至上訴人處，並
      簽立顧客服務單，並於備註欄載明「奉處長指示，三個工
      作日內更換新機，不維修」，而顧客意見欄則註明「請示
      院長是否同意。」嗣被上訴人並未更換新機，上訴人復於
      96年10月3日再次委請律師發函通知被上訴人限期給付系
      爭機器，經被上訴人於96年10月4日收受後，上訴人復於
      96年10月23日委請律師發函為解除契約之意思表示。
（三）上揭事實，並有訂購單、租賃契約書、彰化商業銀行支票
      存根、台灣通商法律事務所函、協議書、財務保管契約書
      、存證信函、回執、顧客服務單（以上均影本）附卷可稽
      （見原審卷第9至32頁、第45頁、本院卷第30至35頁），
      堪信為真實。
五、本件之爭點如下：
（一）被上訴人所交付之系爭機器有無瑕疵？
（二）被上訴人是否於95年5月5日顧客服務單承諾以更換新機之
      方式取代維修？是否經上訴人拒絕而失效？
（三）上訴人解除契約請求返還價金，有無理由？
  １、被上訴人是否履行瑕疵修補之義務？
  ２、上訴人分別於95年4月21日及96年10月23日所為解除契約
      之意思表示，是否合法？
  ３、上訴人解除契約有無顯失公平之情事？
六、茲分別論述如下：
（一）上訴人主張被上訴人交付之系爭機器存有瑕疵，並非可採
      ：
  １、上訴人主張兩造於91年8月31日成立分期付款買賣時，被
      上訴人所交付之系爭儀器係屬未經合法許可輸入之醫療器
      材，雖為被上訴人所否認，並提出人提出行政院衛生署醫
      療器材許可證為證（見原審卷第50頁）。惟查上開許可證
      記載之機型並非兩造最初所約定之IPL QUEEN型之系爭儀
      器，從而，上訴人主張被上訴人最初交付之系爭儀器並未
      經行政院衛生署核准，應可採信。惟兩造既不爭執嗣於93
      年5月10日業已協議以系爭機器替代，顯已成立更改標的
      物之協議，而使原契約繼續存在，上訴人自不得復執兩造
      間最初訂約之系爭儀器未經主管機關許可輸入而主張標的
      物有瑕疵，解除契約，應無疑義。
  ２、其次，上訴人復主張被上訴人依93年5月10日協議書所交
      付之系爭機器係屬展示品，並非新機，且功能上亦有瑕疵
      等語，為被上訴人所否認。而上訴人就系爭機器係屬展示
      品，並未舉出任何證據證明，已難遽採。且依上開93年5
      月10日協議書所載，僅註明變更後之標的物為系爭機器，
      並未載明以「新機」為限；且兩造簽約時被上訴人原交付
      系爭儀器供上訴人營業使用近2年後，即使同意更換為系
      爭機器，亦無理由必須更換全新機器予上訴人。從而，即
      使被上訴人所交付者為展示機，如無使用功能上之缺陷，
      即難執此遽認系爭機器具有滅失或減少通常效用或契約預
      定效用之瑕疵，或係未依債之本旨而為給付。更何況，系
      爭機器究竟是否為「展示機」，上訴人並非不能即時為檢
      查，惟被上訴人於93年5月10日交付系爭機器予上訴人後
      ，上訴人卻遲至95年4月始委託律師以存證信函表示系爭
      機器並非「新機」，依民法第365條規定，亦應視為上訴
      人已承認受領系爭機器，無從主張瑕疵擔保請求權。
  ３、上訴人復主張系爭機器有功能使用上之瑕疵，為被上訴人
      所否認，而上訴人則提出顧客服務單為證（見原審卷第43
      至45頁）。然查依94年12月14日之顧客服務單中「故障問
      題欄」為空白，服務內容記載為「搬回SS一台、IPL一台
      。協助整理及幫忙銷售」，另備註欄記載「目前發數為63
      19發（SS）」（見原審卷第43頁）。又95年1月10日（顧
      客服務單上日期誤載為94年1月10日，見原審卷第42頁上
      訴人民事準備一狀末頁）之顧客服務單中「故障問題欄」
      記載為「無」，服務內容記載為「將SKIN STATION送回，
      因CASE未決定，先將儀器送回。……test3發ok」，備註
      欄記載「總發數6812發，+3=6815發」（見原審卷第44頁
      ）。從而，系爭機器自93年5月10日交付後，至95年1月10
      日間，依上開顧客服務單所示，無從證明有任使用上故障
      之問題。雖然上開2份服務單記載「送回」或「搬回」系
      爭機器，惟依其服務內容所載，以及上訴人於所提出兩造
      於94年12月5日所簽之「財務保管契約書」（見臺灣台中
      地方法院95年度訴字第2812號卷第21頁），均顯示僅係上
      訴人將系爭機器交由被上訴人委託整理保管銷售，根本未
      提及系爭機器於交付時有何故障或瑕疵問題。至於上訴人
      另提出之95年5月5日顧客服務單雖記載客戶類別為「免費
      保固」，故障問題為「將除痘Hardpiece送回」，服務內
      容記載為「1.system check NG。2.Hardpiece change NG
      。3. HVASSYAdjust NG。」，或足認當時系爭機器確有故
      障之情形，惟此時已在93年5月10日交付系爭機器後近2年
      ，至多僅係事後保固維修之問題，無從證明系爭機器於交
      付時即有瑕疵存在。而上訴人主張系爭機器於依民法第37
      3條危險移轉於買受人時，即有滅失或減少其通常效用或
      契約預定效用之瑕疵存在，自無可採。
  ４、上訴人另主張其於95年1月10日將系爭機器送回給被上訴
      人後，因屢有瑕疵情事，基於上訴人「叫修」服務，被上
      訴人於95年5月5日派員到上訴人處檢修測試結果，即有上
      述故障問題，因無法當場查修恢復應有功能，經被上訴人
      服務人員請示其公司主管處長後，告知「奉處長指示，3
      個工作日內更換新機，不維修」，固有上述95年5月5日顧
      客服務單之備註欄記載可稽。惟被上訴人則否認95年5月5
      日兩造已成立更換新機之合意，並辯稱當時伊派員至上訴
      人處所維修時，雖曾基於服務顧客之理念，表示得更換新
      機，惟上訴人方面表示須請示院長是否同意，嗣後上訴人
      並未回覆，又來函主張解除契約，因此雙方就更換新機並
      未達成協議等語。經查上開95年5月5日顧客服務單之顧客
      意見欄記載「請示院長是否同意」，顯然雙方並未當場達
      成協議，而上訴人雖謂嗣後已以口頭及電話向被上訴人表
      示同意云云，則為被上訴人所否認，上訴人就此並未舉證
      以實，已難遽信。至於上訴人雖謂更換新機對伊毫無不利
      ，伊不可能不同意等語，惟依上述94年12月14日及95年1
      月10日之顧客服務單及財物保管契約書所示，上訴人顯有
      整理出售系爭機器而不繼續經營相關業務之意，從而被上
      訴人辯稱上訴人嗣後亦未同意更換機器，即非無可能。而
      上訴人就協議成立之意思表示於何時合致，既無法舉證以
      實，其主張被上訴人應依95年5月5日顧客服務單內容負擔
      更換新機之義務，即非可採。
（二）上訴人主張解除契約，請求返還價金，核屬無據：
   １、本件上訴人未能證明系爭機器於93年5月10日，依民法第
       373條危險移轉於上訴人時，有何滅失或減少其通常效用
       或契約預定效用之瑕疵，已如前述。至於系爭機器至95
       年5月5日維修時，固然確實有故障之現象，惟此係標的
       物危險移轉後始發生，與瑕疵擔保責任無涉。從而，上
       訴人主張被上訴人應負物之瑕疵擔保責任，而去函解除
       買賣契約，自屬無據。
   ２、其次，上訴人主張被上訴人於95年5月5日於維修時，與
       其達成不維修，而於3日內更換新機之協議，亦屬無法舉
       證證明，則其主張被上訴人給付遲延，經催告未履行而
       解除契約，同非可採。更何況，上訴人於本院陳稱95年5
       月5日之協議係屬兩造間就系爭機器之瑕疵修復方法所達
       成之合意，而因95年5月5日之協議未履行，經其催告解
       除後，標的物之瑕疵仍然存在，其自得主張解除契約等
       語（見本院卷第87頁反面）。亦即依上訴人之主張，即
       使95年5月5日之更換新機協議確已成立生效，仍僅係以
       系爭機器確屬存在得以解除契約之瑕疵為前提，而上訴
       人既不能證明系爭機器於交付時即具有瑕疵存在，則其
       自亦無從以95年5月5日之替代瑕疵修復方法之更換協議
       未履行而主張解除兩造間於91年8月31日最初所訂之契約
       ，而請求返還價金。
七、綜上所述，上訴人主張被上訴人交付之標的物有瑕疵，且嗣
    兩造已協議更換新機，被上訴人遲延未履行等語，並不足採
    ，其執此主張解除契約，自屬無據。從而，上訴人依瑕疵擔
    保及給付遲延之法律關係主張解除契約，請求被上訴人返還
    250萬元及自起訴狀繕本送達翌日起至清償日止之法定利息
    ，為無理由，不應准許。其假執行之聲請亦失所附麗，應併
    予駁回。原審為上訴人敗訴之判決，及駁回其假執行之聲請
    ，並無不合。上訴意旨指摘原判決不當，求予廢棄改判，為
    無理由，應予駁回。
八、本件事證已臻明確，至於未論述之爭點；兩造其餘之攻擊或
    防禦方法；未經援用之證據，經本院斟酌後，認為均不足以
    影響本判決之結果，自無一一詳予論駁之必要，併此敘明。
九、據上論結，本件上訴及追加之訴為無理由，依民事訴訟法第
    449 條第1項、第78條，判決如主文。
中    華    民    國    97    年    6    月    11    日
                  民事第十四庭
                        審判長法  官  張  蘭
                              法  官  袁靜文
                              法  官  黃麟倫
正本係照原本作成。
如不服本判決，應於收受送達後20日內向本院提出上訴書狀，其
未表明上訴理由者，應於提出上訴後20日內向本院補提理由書狀
（均須按他造當事人之人數附繕本）上訴時應提出委任律師或具
有律師資格之人之委任狀；委任有律師資格者，另應附具律師資
格證書及釋明委任人與受任人有民事訴訟法第466條之1第1項但
書或第2項（詳附註）所定關係之釋明文書影本。
中    華    民    國    97    年    6     月    11    日
                              書記官  王敬端
附註：
民事訴訟法第466條之1（第1項、第2項）：
對於第二審判決上訴，上訴人應委任律師為訴訟代理人。但上訴
人或其他法定代理人具有律師資格者，不在此限。
上訴人之配偶、三親等內之血親、二親等內之姻親，或上訴人為
法人、中央或地方機關時，其所屬專任人員具有律師資格並經法
院認為適當者，亦得為第三審訴訟代理人。


司法院資訊處製作；財團法人民間司法改革基金會備份。
